---
title: "Evolució dels Moviments d'Autodeterminació (SDM)"
subtitle: "Working Paper - Anàlisi Quantitativa (1945-2020)"
author:
  - name: Marc Sanjaume-Calvet
    affiliation: Professor de Ciència Política
abstract: |
  Aquest working paper analitza l'evolució dels moviments d'autodeterminació (SDM) a nivell global des del final de la Segona Guerra Mundial. Mitjançant el dataset SDM, s'examinen el creixement dels moviments actius, la seva distribució regional, la prevalença de la violència i les onades històriques de formació de nous moviments.
date: "`r Sys.Date()`"
output:
  pagedown::html_paged:
    toc: true
    number_sections: true
    self_contained: true
---

```{r setup, include=FALSE}
knitr::opts_chunk$set(echo = FALSE, warning = FALSE, message = FALSE, fig.width = 8, fig.height = 5)
library(tidyverse)
library(ggthemes)
library(viridis)
library(scales)
```

# Introducció

Els documents **"SDM Coding Notes I.pdf"** i **"SDM Coding Notes II.pdf"** recullen les decisions de codificació qualitativa per a cada grup i país al llarg del temps. Aquesta anàlisi utilitza el fitxer estructurat `SDM.csv` per il·lustrar l'evolució d'aquests moviments.

```{r dades}
sdm_data <- read.csv("SDM.csv", stringsAsFactors = FALSE)
sdm_data <- sdm_data %>%
  filter(year >= 1945 & year <= 2020) %>%
  mutate(
    active = as.numeric(active),
    violsd = as.numeric(violsd),
    region = as.character(region)
  )
```

# Anàlisi de Resultats

## Evolució Global de Moviments Actius

Aquesta figura mostra el nombre total de moviments d'autodeterminació actius al món.

```{r fig1}
evolucio_global <- sdm_data %>%
  filter(active == 1) %>%
  group_by(year) %>%
  summarise(total_actius = n(), .groups = "drop")

ggplot(evolucio_global, aes(x = year, y = total_actius)) +
  geom_line(color = "#2c3e50", size = 1) +
  geom_area(fill = "#3498db", alpha = 0.3) +
  theme_minimal(base_size = 12) +
  labs(
    title = "Evolució Global de Moviments Actius",
    x = "Any",
    y = "Nombre de Moviments"
  )
```

## Dinàmiques per Regió

Distribució dels moviments segons la regió geogràfica.

```{r fig2}
evolucio_regio <- sdm_data %>%
  filter(active == 1, !is.na(region), region != "") %>%
  group_by(year, region) %>%
  summarise(total_actius = n(), .groups = "drop")

ggplot(evolucio_regio, aes(x = year, y = total_actius, fill = region)) +
  geom_area(alpha = 0.8, color = "white", size = 0.1) +
  scale_fill_viridis_d(option = "turbo") +
  theme_minimal(base_size = 12) +
  labs(
    title = "Moviments Actius per Regió",
    x = "Any",
    y = "Nombre de Moviments",
    fill = "Regió"
  ) +
  theme(legend.position = "bottom")
```

## Violència en els Moviments

Proporció de moviments violents vs no violents.

```{r fig3}
evolucio_violencia <- sdm_data %>%
  filter(active == 1, !is.na(violsd)) %>%
  mutate(tipus = ifelse(violsd == 1, "Violent", "No Violent")) %>%
  group_by(year, tipus) %>%
  summarise(total = n(), .groups = "drop") %>%
  group_by(year) %>%
  mutate(proporcio = total / sum(total))

ggplot(evolucio_violencia, aes(x = year, y = proporcio, fill = tipus)) +
  geom_area(alpha = 0.8) +
  scale_fill_manual(values = c("Violent" = "#e74c3c", "No Violent" = "#2ecc71")) +
  scale_y_continuous(labels = percent_format()) +
  theme_minimal(base_size = 12) +
  labs(
    title = "Proporció de Violència",
    x = "Any",
    y = "Percentatge",
    fill = "Tipus"
  )
```

## Nous Moviments per Dècada

```{r fig4}
nous_moviments <- sdm_data %>%
  filter(fygroup == 1) %>%
  mutate(decada = floor(year / 10) * 10) %>%
  filter(decada >= 1940) %>%
  group_by(decada) %>%
  summarise(nous = n(), .groups = "drop")

ggplot(nous_moviments, aes(x = factor(decada), y = nous)) +
  geom_col(fill = "#9b59b6", alpha = 0.8) +
  theme_minimal(base_size = 12) +
  labs(
    title = "Nous Moviments per Dècada",
    x = "Dècada",
    y = "Nombre"
  )
```

## Top 15 Països

```{r fig5}
top_paisos <- sdm_data %>%
  filter(active == 1) %>%
  group_by(country) %>%
  summarise(anys_acumulats = n(), .groups = "drop") %>%
  arrange(desc(anys_acumulats)) %>%
  slice_head(n = 15)

ggplot(top_paisos, aes(x = reorder(country, anys_acumulats), y = anys_acumulats)) +
  geom_col(fill = "#e67e22", alpha = 0.8) +
  coord_flip() +
  theme_minimal(base_size = 12) +
  labs(
    title = "Top 15 Països (Anys Acumulats)",
    x = "País",
    y = "Anys Actius"
  )
```

# Conclusions

L'anàlisi mostra onades històriques de creixement i variacions regionals significatives en els moviments d'autodeterminació.
